臺灣新北地方法院刑事判決
111年度訴字第336號
公  訴  人  臺灣新北地方檢察署檢察官
被      告  陳季明

                   住新北市○○區○○路000巷0弄0號0樓（相對
                   人張瑋甯不得代收）
選任辯護人  蔡睿元律師
上列被告因偽造有價證券案件，經檢察官提起公訴（110年度偵
字第44314號），本院判決如下：
    主  文
陳季明犯偽造有價證券罪，處有期徒刑壹年拾月。緩刑貳年。未
扣案如附表所示偽造之支票拾壹張及本票壹張均沒收。
    事  實
一、陳季明與張瑋甯係夫妻（雙方於民國109年10月22日協議離
    婚），陳季明在新北市○○區○○路00號2樓設立眼科診所營業
    ，該址同時係季之甯有限公司（負責人為張瑋甯，下稱季之
    甯公司）之營業地址。詎陳季明明知未獲張瑋甯、季之甯公
    司之同意或授權，竟意圖供行使之用，基於偽造有價證券之
    單一犯意，接續於109年間，在不詳地點，冒用張瑋甯及季
    之甯公司之名義，將張瑋甯生病治療期間交由陳季明所保管
    之季之甯公司大、小章，盜蓋在附表編號1至11所示支票之
    發票人簽章處，填載票面金額及發票日等事項，簽發附表編
    號1至11之支票；接續冒用張瑋甯之名義，在附表編號12之
    本票上發票人欄位偽造「張瑋甯」之署名1枚，表示張瑋甯
    為附表編號12所示本票之共同發票人後，持附表所示之支票
    及本票向地下錢莊行使，足生損害於張瑋甯、季之甯公司。
二、案經張瑋甯、季之甯公司訴由臺灣新北地方檢察署檢察官偵
    查起訴。
    理  由
壹、證據能力：
一、按被告以外之人於審判外之言詞或書面陳述，除法律有規定
    者外，不得作為證據，刑事訴訟法第159條第1項定有明文。
    又被告以外之人於審判外之陳述，雖不符刑事訴訟法第159
    條之1至第159條之4之規定，而經當事人於審判程序同意作
    為證據，法院審酌該言詞陳述或書面陳述作成時之情況，認
    為適當者，亦得為證據；當事人、代理人或辯護人於法院調
    查證據時，知有同法第159條第1項不得為證據之情形，而未
    於言詞辯論終結前聲明異議者，視為有前項之同意，刑事訴
    訟法第159條之5規定甚明，且其適用並不以「不符前四條之
    規定」為要件（最高法院104年度第3次刑事庭會議決議意旨
    參照）。查本案認定事實所引用被告陳季明以外之人於審判
    外之言詞或書面陳述，雖屬傳聞證據，惟檢察官、被告及辯
    護人於本院中均同意有證據能力（見本院卷第41、69頁），
    且於言詞辯論終結前，均未主張有刑事訴訟法第159條第1項
    不得為證據之情形，本院審酌此等證據作成時之情況，並無
    違法不當及證明力明顯過低之瑕疵，認以之作為證據應屬適
    當，而認該等證據資料皆有證據能力。
二、至於本院所引之非供述證據部分，經查並非違法取得，亦無
    依法應排除其證據能力之情形，應有證據能力。
貳、認定犯罪事實所憑之證據及理由：
一、上開犯罪事實，業據被告於偵查及本院中均坦承不諱（見11
    0年度他字第2808號卷【下稱他卷一】第21至23頁、第37至4
    0頁、本院卷第40頁、第69頁），核與證人即告訴人張瑋甯
    於偵查中證述之情節相符（見他卷一第22頁、第37至39頁）
    ，並有告訴人張瑋甯之全戶戶籍謄本（見他卷一第5頁）、
    本院109年度司票字第8386號裁定（見他卷一第7至8頁）、
    附表編號12所示本票之影本（見他卷一第9頁）、和解協議
    書（見他卷一第43頁）、告訴人季之甯有限公司之商工登記
    公示資料查詢結果（見110年度他字第4105卷【下稱他卷二
    】第7至8頁）、告訴人張瑋甯之三軍總醫院109年9月9日、1
    09年10月7日診斷證明書（見他卷二第11至13頁）、附表編
    號1至11所示支票之影本（見他卷二第15至35頁）在卷可佐
    ，足認被告上開自白與事實相符。本案事證明確，被告犯行
    堪以認定，應依法論科。
二、論罪科刑
  ㈠按行使偽造之有價證券以使人交付財物，本即含有詐欺之性
    質，惟如所交付之財物即係該證券本身之價值，因其詐欺取
    財仍屬行使偽造有價證券之行為，固不另論以詐欺取財罪；
    但如行使該偽造之有價證券，係供擔保或作為新債清償而借
    款或延期清償，則其借款或延期清償之行為，已屬行使偽造
    有價證券行為以外之另一行為，即應併論以詐欺取財或詐欺
    得利罪，並依想像競合犯關係從一重處斷（最高法院110年
    度台上字第2783號判決意旨參照）。查被告於本院審理中坦
    承是拿附表編號1至12所示之票據向地下錢莊行使，且其等
    是因為相信伊是醫生又有經營診所之收入故同意換取票面金
    額等語（見本院卷第68頁），卷內並無其他積極證據可資證
    明被告行使附表編號1至12所示票據係供作擔保或作為新債
    清償而借款或延期清償，本案亦無地下錢莊等借款人提出告
    訴，起訴書亦未認定被告涉有詐欺取財罪嫌，是核被告所為
    係犯刑法第201條第1項之偽造有價證券罪，不另論以詐欺取
    財罪。再者，被告在如附表編號1至11所示支票上，盜蓋「
    季之甯公司」、「張瑋甯」之印文之行為；在如附表編號12
    所示本票上，偽造「張瑋甯」之署名之行為，均為其偽造有
    價證券之階段行為；而被告偽造有價證券後持之行使，其行
    使偽造有價證券之低度行為復由偽造有價證券之高度行為所
    吸收，均不另論罪。又被告主觀上基於單一之犯意，於密接
    之時間、地點，偽造並行使附表編號1至12所示之票據，係
    以數個舉動接續進行，侵害同一財產法益，在時間、空間上
    有密切關係，依一般社會健全觀念，難以強行分開，在刑法
    評價上，以視為數個舉動之接續實行，合為包括之一行為予
    以評價，較為合理，應依接續犯論以包括之一罪。
  ㈡次按犯罪之情狀顯可憫恕，認科以最低度刑仍嫌過重者，得
    酌量減輕其刑，刑法第59條定有明文。是刑法第59條之酌量
    減輕其刑，必須犯罪另有特殊之原因與環境等等，在客觀上
    足以引起一般同情，認為即予宣告法定低度刑期尤嫌過重者
    ，始有其適用。本院審酌被告未得告訴人之同意，冒用告訴
    人季之甯有限公司及張瑋甯（下稱告訴人等2人）之名義簽
    發附表編號1至12所示之票據，並持以行使，實非可取，然
    衡酌被告前無任何犯罪科刑之紀錄，此有其臺灣高等法院被
    告前案紀錄表在卷可佐，素行良好，且業已與告訴人等2人
    成立調解，被告亦依約履行中，且告訴人等2人願意原諒被
    告，同意本院給予被告緩刑之宣告等情，有和解協議書、告
    訴人等2人出具之刑事陳報狀各1份在卷可考（見他卷一第43
    頁、本院卷第77頁），是本院認如對被告科以刑法第201條
    第1項之最輕法定刑即有期徒刑3年，仍屬情輕法重，在客觀
    上足以引起一般之同情，顯有情堪憫恕之處，爰依刑法第59
    條規定，酌量減輕其刑。
　㈢爰審酌被告冒用告訴人等2人名義偽造附表編號1至12所示之
    票據，復持向地下錢莊行使之，損害告訴人等2人之權益，
    亦擾亂社會交易秩序及票據流通信賴，固屬不該；然衡酌被
    告前無任何犯罪科刑之紀錄，業如前述，犯罪之動機、目的
    、手段、票據之金額，被告於本院審理中自陳大學畢業之智
    識程度、從事醫師業務、經濟狀況小康等情（見本院卷第70
    頁），暨被告於本院中坦承犯行，犯後態度良好，並已與告
    訴人等2人和解，取得告訴人等2人之原諒，告訴人等2人並
    同意給予被告緩刑之宣告等情，有和解協議書、告訴人等2
    人出具之刑事陳報狀各1紙附卷可佐（見他卷一第43頁、本
    院卷第77頁）等一切情狀，量處如主文所示之刑。
　㈣緩刑宣告之說明：
　　查被告前未曾因故意犯罪而受有期徒刑以上刑之宣告，有臺
    灣高等法院被告前案紀錄表在卷可參，本院念及被告於本院
    中坦承犯行，深感悔悟，且業與告訴人等2人和解，得告訴
    人等2人之原諒，業如前述，經此次偵、審教訓，當知所警
    愓，信無再犯之虞，本院認被告所宣告之刑，均以暫不執行
    為適當，爰依刑法第74條第1項第1款之規定，併宣告緩刑2
    年，以啟自新。
三、沒收：
　㈠按偽造之有價證券，不問是否屬於犯人與否沒收之，刑法第2
    05條定有明文。再按偽造有價證券上所偽造之印文或署押，
    係屬偽造有價證券之一部分，已因偽造有價證券之沒收而包
    括在內，自不應重為沒收之諭知（最高法院89年度台上字第
    3757號判決意旨參照）。經查，如附表編號1至12所示票據
    均為被告偽造之有價證券，雖未扣案，惟不問屬於犯人與否
    ，均應依刑法第205條規定宣告沒收；至於附表編號12所示
    本票上之發票人欄位偽造「張瑋甯」之署名1枚，雖屬偽造
    有價證券之一部分，而已包含於前揭偽造票據內一併沒收，
    爰不再重複為沒收之諭知（附表編號1至11所示之支票上雖
    有盜蓋之「季之甯公司」「張瑋甯」之印文，然並非偽造之
    印文，自無沒收之問題，附此敘明）。
　㈡被告本案犯行既不構成詐欺取財罪，業如前述，自無犯罪所
    得宣告沒收或追徵之問題。
據上論斷，應依刑事訴訟法第299條第1項前段，刑法第201條第1
項、第59條、第74條第1項第1款、第205條，判決如主文。
本案經檢察官陳亭君偵查起訴，檢察官方心瑜到庭執行職務。　
中　　華　　民　　國　　111 　年　　5 　　月　　31　　日
　　　　　　　　　刑事第六庭　審判長法　官　樊季康

                                    法  官　楊展庚

                                    法  官　葉逸如　
以上正本證明與原本無異。
如不服本判決，應於判決送達後20日內敘明上訴理由，向本院提
出上訴狀（應附繕本），上訴於臺灣高等法院。其未敘述上訴理
由者，應於上訴期間屆滿後20日內向本院補提理由書「切勿逕送
上級法院」。
                                    書記官  邱瀚群
中　　華　　民　　國　　111 　年　　5 　　月　　31　　日
附表：　
編號 支票或本票號碼 票面金額(新臺幣) 發票日 盜蓋之印文及偽造署名之欄位及數量 1 AW0000000 20萬元 109年10月22日 發票人簽章欄盜蓋「季之甯公司」印文1枚、「張瑋甯」之印文2枚 2 AW0000000 30萬元 109年10月15日 發票人簽章欄盜蓋「季之甯公司」、「張瑋甯」之印文各1枚 3 AW0000000 50萬元 109年10月16日 發票人簽章欄盜蓋「季之甯公司」、「張瑋甯」之印文各1枚 4 AW0000000 50萬元 109年10月23日 發票人簽章欄盜蓋「季之甯公司」、「張瑋甯」之印文各1枚 5 AW0000000 50萬元 109年10月30日 發票人簽章欄盜蓋「季之甯公司」、「張瑋甯」之印文各1枚 6 AW0000000 40萬元 109年10月14日 發票人簽章欄盜蓋「季之甯公司」印文2枚、「張瑋甯」之印文1枚 7 AW0000000 40萬元 109年10月15日 發票人簽章欄盜蓋「季之甯公司」、「張瑋甯」之印文各1枚 8 AW0000000 40萬元 109年10月16日 發票人簽章欄盜蓋「季之甯公司」、「張瑋甯」之印文各1枚 9 AW0000000 40萬元 109年10月19日 發票人簽章欄盜蓋「季之甯公司」、「張瑋甯」之印文各1枚 10 AW0000000 40萬元 109年10月20日 發票人簽章欄盜蓋「季之甯公司」、「張瑋甯」之印文各1枚 11 AW0000000 40萬元 109年10月21日 發票人簽章欄盜蓋「季之甯公司」、「張瑋甯」之印文各1枚 12 TH812152 42萬元 109年10月5日 發票人欄偽造「張瑋甯」之署名1枚 

附錄本案論罪科刑法條全文：
刑法第201條
意圖供行使之用，而偽造、變造公債票、公司股票或其他有價證
券者，處3年以上10年以下有期徒刑，得併科9萬元以下罰金。
行使偽造、變造之公債票、公司股票或其他有價證券，或意圖供
行使之用而收集或交付於人者，處1年以上7年以下有期徒刑，得
併科9萬元以下罰金。